臺灣板橋地方法院交通事件裁定        100年度交聲字第868號
原處分機關  交通部公路總局臺北區監理所板橋監理站
異  議  人
即受處分人  吳承祐
上列異議人即受處分人因違反道路交通管理處罰條例案件，對於
交通部公路總局臺北區監理所板橋監理站於中華民國100 年3 月
1 日所為之板監裁字第裁41-C00000000號（下稱A 處分）、41-C
00000000號（下稱B 處分）違反道路交通管理事件裁決書聲明異
議，本院裁定如下：
    主  文
異議均駁回。
    理  由
一、原處分機關處分意旨略以：異議人即受處分人吳承祐於民國
    100 年1 月17日21時10分許，駕駛車牌號碼063-BHJ 號普通
    重型機車（下稱本件機車），行經新北市○○區○○路與全
    興路口時，因有「違反道路交通管理處罰條例之行為，拒絕
    停車接受稽查而逃逸」（即B 處分之舉發違規事實）、「以
    危險方式在道路上駕駛機器腳踏車」（即A 處分之舉發違規
    事實）之違規行為，經新北市政府警察局新莊分局泰山分駐
    所警員追躡無著，遂以警用電腦資訊系統查詢車主地址後親
    往其住所掣單舉發，嗣經原處分機關查證違規屬實，爰依道
    路交通管理處罰條例第43條第1 項第1 款、第63條第1 項之
    規定，分別裁處受處分人罰鍰新臺幣（下同）3,000 元、12
    ,000元，並記違規點數1 點、3 點，且應參加道路交通安全
    講習等語。
二、聲明異議意旨略以：異議人於駕駛過程中並未遇上攔檢情事
    ，否則依受過專業訓練執勤員警必能順利予以攔停。且異議
    人並無「危險駕車」行為，異議人行駛於全興路與仁愛路口
    時，係右轉行駛仁愛路，再直行經過仁義路口，沿途返家，
    且仁愛路與全興路口，仁愛路與仁義路口，兩者相距約100
    公尺，如何能沿途蛇行超車，而危險駕車。舉發違規地點仁
    愛路56號，與仁愛、仁義路口也不到50公尺，何來危險駕車
    之情事。本件無客觀因素及積極證據證明異議人有「不服稽
    查逃逸」、「危險駕車」等行為，故為此聲明異議，請求撤
    銷原處分云云。
三、按汽車駕駛人駕駛汽車有違反道路交通管理處罰條例之行為
    ，經交通勤務警察制止時，不聽制止或拒絕停車接受稽查而
    逃逸者，處3,000 元以上6,000 元以下罰鍰，並記違規點數
    1 點，道路交通管理處罰條例第60條第1 項、第63條第1 項
    第1 款（B 處分漏引第1 款）分別定有明文。次按汽車駕駛
    人，駕駛汽車有在道路上蛇行，或以其它危險方式駕車之情
    形者，處6,000 元以上24,000元以下罰鍰，並當場禁止其駕
    駛、記違規點數3 點及接受道路交通安全講習，道路交通管
    理處罰條例第43條第1 項第1 款、第63條第1 項第3 款（A
    處分漏引）、第24條第1 項第3 款（A 處分漏引第1 項第3
    款）各有明定。而所謂「汽車」者，係指在道路上不依軌道
    或電力架線而以原動機行駛之車輛（包括機器腳踏車），同
    條例第92條第1 項規定所授權訂立之道路交通安全規則第2
    條第1 項第1 款規定即明。是以機器腳踏車駕駛人如有上開
    A 、B 處分之舉發違規事實，當分別有上開道路交通管理處
    罰條例處罰規定之適用。
四、經查：
  (一)異議人即受處分人吳承祐於100 年1 月17日21時10分許，駕
    駛本件機車行經新北市○○區○○路與全興路口時，因有A
    、B 處分之舉發違規行為，經原舉發單位即新北市政府警察
    局新莊分局泰山分駐所警員林煜順追躡無著，遂以警用電腦
    資訊系統查詢車主地址後親往其住所掣單舉發，嗣經原處分
    機關查證違規屬實，依道路交通管理處罰條例第43條第1 項
    第1 款、第63條第1 項之規定，分別裁處受處分人罰鍰12,0
    00元、3,000 元，並記違規點數3 點、1 點，並應參加道路
    交通安全講習等情，有新北市政府警察局100 年1 月17日北
    警交字第C00000000 號、C00000000 號舉發違反道路交通管
    理事件通知單、新北市政府警察局新莊分局100 年2 月14日
    新北警新交字第1000007085號函、A 處分與B 處分裁決書各
    1 份在卷可稽，此部分事實，堪予認定。而異議人對其於上
    開時間駕駛本件機車行經全興路、仁愛路與仁義路口之情，
    並不否認，惟爭執如異議意旨所載。從而，本件之爭執點在
    於異議人駕駛本件機車之行經路線為何，與其是否有A 、B
    處分之舉發違規事實，應予指明。
  (二)關於B 處分記載之舉發違規事實及異議人駕駛本件機車之行
    經路線部分：
    證人即本件舉發警員林煜順於本院訊問時證稱：其於100 年
    1 月17日晚上9 時許，在新北市○○區○○路111 號之彰化
    銀行執行金融機構巡邏勤務時，看到異議人騎本件機車自其
    左邊往右邊騎乘過去而有闖越全興路路口紅燈的情形，其見
    狀後即開啟警示燈在後面追，於全興路與仁德路口前與異議
    人所駕駛之本件機車比較接近時，其才開蜂鳴器，該蜂鳴器
    有正常作用，聲音很響亮，開警報器之前，其有接近異議人
    的車輛大聲的喊「前面的機車靠邊停」，異議人回頭看一下
    ，確認左右沒有來車，就通過該路口，異議人到仁德路口時
    有看一下左右有無來車，及往後看其一下，之後異議人就紅
    燈左轉，沿著仁德路走，異議人左轉之前其追的過程中異議
    人有二次回頭，但異議人駛乘機車的速度很快，到仁義路與
    仁愛路口，當時燈號也是紅燈，異議人闖越該路口紅燈直行
    ，沿著仁義路走，當時因為路口左右雙向都有車子通行，異
    議人通過路口還有導致其他車輛緊急煞車，其覺得太危險，
    所以就沒有再繼續跟，因此才失去蹤跡，此時其才關閉正常
    運作的蜂鳴器等語（參本院卷第36頁反面至37頁之訊問筆錄
    ）。本院審酌證人林煜順上開證述內容，已就此部分違規情
    節及舉發經過證述綦詳，核與卷附上開路段地圖2 紙、彰化
    銀行自動櫃員機服務據點查詢結果1 份、證人林煜順提供之
    取締交通違規照片即異議人於案發當時經證人林煜順在後追
    逐之起迄及沿路所經路口照片6 張等件大致相符，足認證人
    林煜順證述之情節可信度甚高；參以證人林煜順於本院訊問
    時已具結擔保其證言之憑信性，其針對執行勤務過程中偶然
    發生之交通違規情事，衡情當無甘冒涉犯偽證罪之風險，蓄
    意虛構違規事實，設詞誣攀異議人之動機或必要，故其證述
    情節應堪採信屬實。依證人林煜順上開證詞，可見異議人於
    警員追躡過程中曾回頭2 次，且其曾與證人林煜順面對面，
    衡酌異議人當時既有騎車闖越路口紅燈號誌之嚴重違規行為
    ，其對於周遭有無交通警察出現取締，事涉是否遭警攔停或
    逕行舉發違規而須接受交通事件之裁罰，與其自身權益高度
    相關，理應較一般未違規之駕駛人有更高之警覺，由此可見
    異議人辯稱未發覺有警員追躡在後，已與常情有悖；況案發
    當時為晚間9 時許天色已暗，警員於騎車追逐過程中已開啟
    正常作動之警示燈，則以夜間明亮閃爍之警示燈光線，應可
    為周遭道路使用人輕易察覺，且證人林煜順追逐異議人歷經
    數個路口之遠，異議人於此情境下察覺證人林煜順追逐在後
    ，現實上應無困難，益見所辯確與常情有違；又證人林煜順
    騎乘警用機車追躡異議人之過程中，曾於全興路與仁德路口
    前，與異議人相距約3 輛機車車身長度之短距，並向異議人
    大聲喊叫「前面的機車靠邊停」，之後旋即開啟正常作動且
    聲音響亮之蜂鳴器，於此客觀情境下，殊難想像異議人絲毫
    未察覺證人林煜順沿路追躡之情形。從而，異議人於上揭時
    、地，有B 處分記載之違反處罰條例之行為，拒絕停車接受
    稽查而逃逸之舉發違規事實，已甚昭然，洵堪認定。異議人
    僅執前詞空言否認此部分違規事實，自無足採。
  (三)關於A處分之舉發違規事實部分：
    觀諸道路交通管理處罰條例第43條第1 項第1 款條文係規定
    「在道路上蛇行，或以其他危險方式駕車者」，其將「蛇行
    」與「其他危險方式駕車」並列，故「蛇行」係「危險駕車
    方式」之例示。而所謂「蛇行」，係指汽車沿途任意變換車
    道，且於車道上穿梭行駛之危險駕車方式（臺灣高等法院97
    年度交抗字第1079號裁定意旨參照）。依證人林煜順於本院
    訊問時證稱：在追逐過程中，路上也會有其他車輛，異議人
    為了要鑽車跟車之間的空隙，有蛇行及沿路一直闖紅燈之情
    形，且當時其騎乘的機車時速已到80公里，還是追不上異議
    人所駕駛的機車，尤其是最後一個路口就是仁義路與仁愛路
    口時，當時燈號也是紅燈，異議人闖越該路口紅燈直行，路
    口左右雙向都有車子通行，異議人通過路口還有導致其他車
    輛緊急煞車等語（參本院卷第37頁訊問筆錄）。綜合上開裁
    定意旨及證人林煜順之證詞，異議人駕駛本件機車為逃避警
    員追躡而鑽行車輛間空隙之駕車方式，已堪認係於車道上穿
    梭行駛之蛇行駕駛行為，且由證人林煜順所駕機車之時速已
    達每小時80公里，仍無法追近或攔停異議人，再加上異議人
    逕自闖越仁義路與仁愛路路口之紅燈號誌，並導致通行該路
    口之左右雙向來車緊急煞車，致令追躡在後之證人林煜順自
    認為太過危險而放棄追逐等情觀之，異議人之駕駛行為，完
    全不顧其他道路使用之人車安危，核屬具危險性之危險駕車
    行為，至為灼然，同堪認定。
  (四)又交通法令並未明文限制警員取締、舉發交通違規情事之方
    式，而賦予警員針對不同違規情事而選擇執行方式之權限，
    並非所有違規均應以拍照等方式舉證。蓋因交通違規態樣萬
    端，違規車輛之種類容有不同，違規時、地之差異亦影響現
    場光線、天候、路況等具體狀況，並非所有違規情事均適宜
    以拍照之方式舉證，此舉證方式之彈性空間賦予值勤警員裁
    量之權限，使警員得斟酌具體個案之時、地差異性，選擇最
    有效之方式進行蒐證、舉發。況交通違規常發生於一剎那之
    間，舉發交通違規本有其機動性，難期所有舉發地點均恰有
    設置拍照設備可供援用，倘一律要求值勤警員均應以拍照之
    方式舉證交通違規，亦未免與執行勤務之實況相扞格。是以
    就超速、酒醉駕車等違規行為而言，固非輔以科學工具，難
    以僅憑執勤者之五官知覺判斷之，惟就闖紅燈、蛇行駕駛與
    不服取締稽查而逃逸等違規行為而言，單憑執勤者之目擊即
    可確定，並非每件違規行為均須以照相或尚須其他證據舉發
    ，始可認定之。查本件異議人闖越路口紅燈號誌後拒絕停車
    接受稽查而逃逸，且有在道路上蛇行之行為，均經證人林煜
    順目視並掣單舉發，復經其到庭具結作證，所證情節堪予採
    信，業經本院析述如前，且證人林煜順係同時考量自身及其
    他道路使用者之安全、本件違規行為之驟發性、取締攔停之
    急迫性暨整體道路交通安全等一切情狀，雖未以拍照之方式
    舉證，惟審酌其證述追躡違規車輛時之一切情狀，尚屬合理
    正當，是其採證與舉發之程序於法並無不合，自毋庸再以拍
    照或其他方式舉證。異議人猶執前詞辯稱本件無積極證據可
    資證明其有前述違規行為云云，應有誤會，實無足採。
五、綜上所述，異議人上開辯解，與卷附相關事證不符，委不可
    採。原處分機關援引前揭規定分別裁處異議人罰鍰12,000元
    、3,000 元，記違規點數3 點、1 點，並應參加道路交通安
    全講習，依法並無不合。本件異議人之聲明異議為無理由，
    應予駁回。
據上論斷，應依道路交通管理處罰條例第87條第2 項，道路交通
事件處理辦法第18條，裁定如主文。
中    華    民    國   100    年    7     月    28    日
                  交通法庭    法  官  李俊彥
上列正本證明與原本無異。
如不服本裁定，應於裁定送達後5 日內敘明抗告理由，向本院提
出抗告狀。
                              書記官  林文達
中    華    民    國   100    年    7     月    29    日